臺灣臺東地方法院民事判決　九十年度訴字第一五四號
　　原　　　告　乙○○
　　被　　　告　甲○○
右當事人間請求債務人異議之訴事件，本院判決如左：
    主      文
本院九十年度執字第二○六六號清償票款強制執行事件就原告所有之不動產所為之強
制執行程序應予撤銷。
訴訟費用由被告負擔。
    事實及理由
一、原告起訴主張於民國（下同）八十五年間向被告借款新台幣（下同）五十萬元，
    ，因伊經濟情況欠佳，並未依約履行，被告於八十九年二月九日即要求原告償還
    本息共八十二萬二千元，並簽立如附表所示之三張本票，被告即持上開本票向臺
    灣雲林地方法院聲請本票裁定，經臺灣雲林地方法院於八十九年十二月七日以八
    十九年度票字第一七九五號裁定（下稱「系爭本票裁定」）准許在案。嗣被告於
    九十年二月十六日即持系爭本票裁定向鈞院聲請強制執行，經鈞院以九十年度執
    字第六五三號受理在案，並查封原告所有之臺東縣池上鄉○○段一二一之五等十
    筆土地。惟兩造旋於九十年四月九日達成協議，訂有緩期清償協議書（下稱「系
    爭協議書」）一紙，約定系爭本票裁定之債務作廢，原告於當場給付二十萬元，
    另於於九十一年四月九日前償還被告餘款七十萬元並按月給付利息五千元，而被
    告則應撤回上開強制執行之聲請，是被告依約自不得再持系爭本票裁定有所請求
    。詎料被告竟於九十年六月十三日持系爭本票裁定再向鈞院聲請強制執行，並經
    鈞院以九十年度執字第二○六六號受理在案，並查封原告之所有台東縣池上鄉○
    ○段三一六地號土地，為此爰依強制執行法第十四條之規定提起債務人異議之訴
    ，並聲明如主文所示。被告則以其係遭原告詐欺始訂立系爭協議書，其並不了解
    該協議書之內容究竟為何云云，以為抗辯。
二、原告主張其於八十五年間向被告借款五十萬元，而於八十七年二月九日簽立如附
    表所示之本票三張，嗣被告於八十九年十二月七日向臺灣雲林地方法院聲請系爭
    本票准予強制執行，並向本院聲請查封原告所有之十筆土地，後兩造於九十年四
    月九日訂立系爭協議書，約定系爭本票裁定之債務作廢，原告當場給付被告二十
    萬元，其餘七十萬元於九十一年四月九日前清償，並按月給付利息五千元，被告
    則應撤回上開強制執行之聲請，嗣被告又於九十年六月十三日持系爭本票裁定向
    本院聲請強制執行，經本院以九十年度執字第二０六六號受理，對原告所有之不
    動產強制執行一節，業據其提出與所述相符之系爭協議書、系爭本票裁定、本院
    民事執行處九十年六月二十日東院生民執天二○六六字第三○五二八號通知影本
    各一份，且為被告所不爭執，復經本院依職權調取本院九十年度執字第六五三號
    及第二○六六號強制執行全卷核閱屬實，自堪信為真實。
三、按當事人主張有利於己之事實者，就其事實有舉證之責任，民事訴訟法第二百七
    十七條前段定有明文。本件被告既辯稱：兩造訂立系爭協議書時，因僅伊一人在
    場，且伊不識字並不瞭解該協議書之內容為何，代書雖有將協議書內容唸給伊聽
    ，但伊不了解內容為何意，當場要求將協議書拿回去給家人看，但代書不肯，伊
    簽訂系爭協議書係遭原告詐欺所為等語，而為原告所否認，則被告自應就其係遭
    原告詐欺始簽訂系爭協議書之有利於己之事實負舉證責任。經查為兩造撰寫系爭
    協議書之代書詹益臺到庭證稱：伊於兩造簽訂協議書前，曾要求兩造偕同家人一
    起前來，惟被告表示伊一人即可決定，被告亦未要求將協議書拿回去交由家人審
    閱，而另協議書之附註欄記載系爭本票裁定之債務作廢之文字，係經原告要求而
    當場記載，伊於記載後有告知被告，且於系爭協議書完成後，有將該協議書交給
    兩造閱覽，並將內容以台語翻譯給兩造確認，被告同意後才蓋章，原告除當場依
    約給付二十萬元外，並曾依該協議書之約定給付二次利息予被告等語（見本院九
    十一年四月十五日言詞辯論筆錄），被告亦自承：兩造訂立系爭協議書後，代書
    有以台語朗讀該協議書之內容給伊聽，伊乃在協議書及及其附註欄記載系爭本票
    裁定之債務作廢處蓋章云云（見同上筆錄），參酌本件被告為國民小學畢業，契
    約文字用語若較艱澀，衡諸常情，確有難了解之虞，惟本件協議書之內容係經代
    書以台語翻譯告知，自無難以了解之虞，及被告於訂立協議書當日亦已收受原告
    所給付之二十萬元，暨證人即被告女兒李春麗證稱：被告確曾依協議書之約定收
    受二次利息等語（見同上筆錄）等情，足見被告無法舉證證明系爭協議書係因原
    告詐欺而簽訂，所辯自難採信。
四、次按執行名義成立後，如有消滅或妨礙債權人請求之事由發生，債務人得於強制
    執行程序終結前，向執行法院對債權人提起異議之訴，強制執行法第十四條第一
    項前段定有明文。查兩造於系爭本票裁定成立後之九十年四月九日訂立系爭協議
    書，約定系爭本票裁定之債務作廢，兩造間之債權債務以該協議書之約定為準，
    此項約定即屬系爭本票裁定完成之後消滅被告對原告所有如附表所示之本票債權
    之事由，從而，原告提起債務人異議之訴，請求撤銷被告根據系爭本票裁定而聲
    請之本院九十年度執字第二○六六號對原告所有之不動產所為之強制執行程序，
    為有理由，應予准許。
五、結論：本件原告之訴為有理由，依民事訴訟法第七十八條，裁定如主文。
中　　　華　　　民　　　國　　九十一　　年　　　四　　　月　　二十九　　日
                                    臺灣臺東地方院法院民事庭
　　　　　　　　　　　　　　　　　　　　　　審判長法官　李昆曄
　　　　　　　　　　　　　　　　　　　　　　　　　法官　魏于傑
　　　　　　　　　　　　　　　　　　　　　　　　　法官  柯姿佐
右為正本證明與原本無異。
如不服本判決應於二十日內收受本判決後二十日內向本院提出上訴狀並表明上訴理由。
（需附繕本）
「切勿逕送上級法院」
中　　　華　　　民　　　國　　九十一　　年　　　五　　　月　　　十　　　日
                                            法院書記官　陳敏捷
